---
title: "Trabajo Práctico Probabilidades"
author: "Federico Brusa - Javier Garcia Skabar"
date: "5/09/2021"
output:
  pdf_document: default
  html_document:
    df_print: paged
---

```{r setup, include=FALSE,echo = TRUE, results = "hide"}
knitr::opts_chunk$set(eval=TRUE,echo=TRUE)
library(tinytex) 
library(MASS)
rm(list=ls())
setwd("C:/Users/New/Documents/documentos-maestria/Probabilidades/Ejercicios")
```

### Ejercicio 1)

En una urna hay 4 bolas verdes, 3 amarillas y 3 rojas. Se extraen tres bolas al azar sin reposición. Sean X la cantidad de bolas verdes e Y la cantidad de bolas rojas extraídas.

##### Inciso a)

Simular 1000 realizaciones del experimento que consiste en extraer 3 bolas y observar el color, guardando el resultado de la cantidad de verdes en el vector x, y la cantidad de rojas en el vector y.

```{r}
urna <- c("V","V","V","V","A","A","A","R","R","R")
resultados <- data.frame(ensayo = seq(1,1000),
                         X=rep(NA,1000),
                         Y=rep(NA,1000))
set.seed(17)
for(i in 1:nrow(resultados)){
  ensayo_i <- sample(1:10, 3, replace=F)
  bolas <- urna[ensayo_i]
  resultados$X[i] <- sum(bolas=="V")
  resultados$Y[i] <- sum(bolas=="R")
}
```

##### Inciso b)

Realizar un gráfico de puntos de x vs. y. Qué se observa en este gráfico?

```{r}
plot(resultados$X, resultados$Y, xlab="X cantidad verdes", ylab="Y cantidad rojas", xaxt="n", yaxt="n", type="p")
axis(1, at = c(0:3), cex.axis=1)
axis(2, at = c(0:3), cex.axis=1)
```

Lo que se observa en el gráfico es que en 1000 repeticiones del ensayo, se obtienen todos los resultados posibles (todos los del soporte)

##### Inciso c)

Hallar la tabla conjunta de frecuencias relativas para cada par (x; y). Interpretar.

```{r}
x <- c(rep(0,4), rep(1,3), rep(2,2), rep(3,1))
y <- c(seq(0,3), seq(0,2), seq(0,1), 0)
frecuencia <- rep(NA, length(x))
for(i in 1:length(x)){
frecuencia[i] <- nrow(resultados[resultados$X==x[i] & resultados$Y==y[i] , ])

}
resultado <- paste(paste(x,"V", sep=""), paste(y,"R", sep=""), sep="-")

tabla_frecuencias <- data.frame(x, y, resultado, frecuencia)

tabla_frecuencias$resultado <- as.factor(tabla_frecuencias$resultado)
print(tabla_frecuencias)

```

```{r}
plot(tabla_frecuencias$resultado, tabla_frecuencias$frecuencia, xlab="resultado", ylab="frecuencia", cex.lab=0.01)
```

Lo que se observa en la tabla de frecuencias (y en el gráfico) es que el resultado más frecuente es extraer 1 bolilla verde y una roja entre las 3 bolillas extraídas.

Para hacer una mejor interpretación se calcularán las probabilidades de obtener cada resultado posible, y luego se multiplicará por las repeticiones (1000) para obtener una frecuencia teórica de resultados.

```{r}
combinatorio <- function(n,r){
  if (r==0){
    resultado <- 1
  } else {
      resultado <- factorial(n) / ( factorial(n-r)*factorial(r) )  
  }
  resultado
}


pxy <- rep(NA, 10)
for (i in 1:10){
  pxy[i] <- combinatorio(4, tabla_frecuencias$x[i]) * combinatorio(3, tabla_frecuencias$y[i]) * combinatorio(3, 3-tabla_frecuencias$x[i]-tabla_frecuencias$y[i]) / combinatorio(10,3)  
}

fxy_teorica <- 1000*pxy
plot(tabla_frecuencias$resultado, tabla_frecuencias$frecuencia, xlab="resultado", ylab="frecuencia", cex.lab=0.01)
points(tabla_frecuencias$resultado, fxy_teorica, col="red")

```

Se observa que los resutados de la simulación y los resultados "teóricos" se acercan mucho.

##### Inciso d)

Para cada valor observado x, calcular el promedio de los valores de y correspondientes.

```{r}
rango_x <- (0:3)
promedio_y <- c(mean(resultados[resultados$X==0 ,]$Y) , mean(resultados[resultados$X==1 ,]$Y) , mean(resultados[resultados$X==2 ,]$Y) , mean(resultados[resultados$X==3 ,]$Y))
print(cbind(rango_x, promedio_y))
```

##### Inciso e)

Graficar los promedios de y en función de los valores observados x, sobre el gráfico obtenido en el punto b.

```{r}
plot(resultados$X, resultados$Y, xlab="X cantidad verdes", ylab="Y cantidad rojas", xaxt="n", yaxt="n", type="p")
axis(1, at = c(0:3), cex.axis=1)
axis(2, at = c(0:3), cex.axis=1)
points(rango_x, promedio_y, col="red")
```

##### Inciso f)

Superponer en el gráfico anterior la función de regresión $\phi(x)$ = E[Y\|X = x]. Concluir a partir de lo observado.

La función de probabilidad conjunta se obtiene por conteo de casos favorables sobre casos totales:

$P_{XY}(x,y)= \frac{C_{3,y}.C_{4,x}.C_{3,3-x-y}}{C_{10,3}}$

Cada una de las marginales tiene distribusión hipergeométrica, por lo que:

$P_{X}(x)= \frac{C_{4,x}.C_{6,3-x}}{C_{10,3}}$

$P_{Y}(y)= \frac{C_{3,y}.C_{7,3-y}}{C_{10,3}}$

Por lo tanto, se obtiene la condicional:

$P_{Y|X}(y)= \frac{P_{XY}(x,y)}{P_{X}(x)}$

$P_{Y|X}(y)= \frac{C_{3,y}.C_{3,3-y-x}}{C_{6,3-x}}$

Y a partir de la función de probabilidad conjunta, se obtiene la función de regresión. Para cada X del soporte:

$E_{[Y|X=x]}=\phi(x)= \Sigma y.P_{Y|X}(y)$

```{r}
PYdadoX <- data.frame(X=rep(NA,10), Y=rep(NA,10), P_YdadoX=rep(NA,10))
contador <- 1
for (i in 0:3){
  for(j in 0:(3-i)){
    PYdadoX$X[contador] <- i
    PYdadoX$Y[contador] <- j
    PYdadoX$P_YdadoX[contador] <- combinatorio(3, j)*combinatorio(3,3-i-j) / combinatorio(6,3-i)
    contador <- contador+1
  }
}

EYdadoX <- data.frame(X=seq(0,3) , E_YdadoX=rep(0, 4))
contador <- 1

for (i in 0: 3 ){
  for(j in 0:(3-i)){
    EYdadoX$E_YdadoX[i+1] <- EYdadoX$E_YdadoX[i+1] + j*PYdadoX$P_YdadoX[contador]
    contador <- contador+1
  }
}

plot(resultados$X, resultados$Y, xlab="X cantidad verdes", ylab="Y cantidad rojas", xaxt="n", yaxt="n", type="p")
axis(1, at = c(0:3), cex.axis=1)
axis(2, at = c(0:3), cex.axis=1)
points(rango_x, promedio_y, col="red")
points(EYdadoX$X, EYdadoX$E_YdadoX, col="green")
```

Se observa que los puntos obtenidos con la función de regresión coinciden casi exactamente con los promedios de Y de la simulación.

### Ejercicio 2)

Realizar 1000 simulaciones del vector aleatorio (X; Y ), cuya densidad conjunta es de la forma:

$f_{XY}(x,y)= \frac{1}{2x+1} e^{-2x-\frac{y}{4x+2}}.I(x>0, y>0)$

##### Inciso a)

Gracar x vs. y.

```{r}
set.seed(17)
repeticion <- seq(1,1000)
X <- rexp(1000, rate=2)
Y <- rep(NA, length(X))
for(i in 1:length(Y)){
  Y[i] <- rexp(1, rate= 1/(4*X[i]+2) )
}

plot(X,Y)
```

A partir de la función de distribución conjunta, obtenemos la función de distribución marginal

$f_{XY}(x,y)= \frac{1}{2x+1} e^{-2x-\frac{y}{4x+2}}$

$f_{X}(x)= 2e^{-2x}$

Que resulta una exponencial de parámetro:

$\lambda= 2$

Luego:

$f_{Y|X}(y) = \frac{1}{4x+2}e^{-\frac{y}{4x+2}}$

Que resulta una exponencial de parámetro:

$\lambda= \frac{1}{4x+2}$

Para hacer la simulación, se simuló X con la distribución dada. Luego para cada X obtenido en la simulación, se simuló Y dado X.

##### Inciso b)

Para cada valor observado x, tomar una ventana de (x-h; x+h), y calcular el promedio de los valores de Y para todas las observaciones que caen dentro de dicho intervalo. Elegir el valor de h que crea adecuado. Justicar.

```{r}
XY <- data.frame(X,Y)
h <- seq(0.01, 2 , 0.01)

for (j in 1:length(h)){
  Y_promedio <- rep(NA, nrow(XY))
  for(i in 1:nrow(XY)){
    if( nrow( XY[abs(XY$X[i] - XY$X)<h[j] ,]) >1 ){
      ##vector con el promedio de los valores cercanos, sin usar el Y en el punto
      Y_promedio[i] <-  ( sum( XY[ abs(XY$X[i] - XY$X)<h[j] ,]$Y) - XY$Y[i] ) / (nrow( XY[abs(XY$X[i] - XY$X)<h[j] ,])-1)  
    } else {
      Y_promedio[i] <- XY$Y[i]
    }
  }
  XY <- cbind(XY, Y_promedio)
}
##Error cuadrático medio por convalidación cruzada
ECM_CV <- rep(NA, length(h))
for(i in 1:length(h)){
  ECM_CV[i] <- mean((XY$Y-XY[,i+2])**2)
}

h_opt <- h[which(ECM_CV==min(ECM_CV[-3]))]
plot(h, ECM_CV)
```

Para obtener la ventanan óptima se calculó el erros cuadrático medio para distintas h usando el método de convalidación cruzada. En cada X se obtuvo el promedio de los Y incluídos en la ventana h, dejando afuera el Y correspondiente al X del centro de la ventana (método "Leave one out").

Si bien del gráfico se desprende que con los valores más chicos de h podría alcanzarse el mínimo, se decidió dejar afuera del análisis los h tan chicos por riesgo de "over-fitting", resultando el h óptimo = 0,22

##### Inciso c)

Graficar los promedios de y en función de los valores observados x, sobre el gráfico obtenido en el punto a.

```{r}
Y_promedio_optimo <- rep(NA, length(Y))
for(i in 1:length(Y)){
  Y_promedio_optimo[i] <- mean( XY[ abs(XY$X[i] - XY$X)<h_opt ,]$Y)
}

plot(X,Y)
points(X, Y_promedio_optimo, col="green")

```

##### Inciso d)

Superponer en el gráfico anterior la función de regresión $\phi(x)$ = E[Y\|X = x].

```{r}
E_YdadoX <- 4*X+2

plot(X,Y)
points(X, Y_promedio_optimo, col="green")
points(X, E_YdadoX, col="red", type="l")
```
